臺灣屏東地方法院民事判決
111年度潮簡字第150號
原      告  陳文凱  
訴訟代理人  陳怡君律師
被      告  陳善明  
            陳善正  
            楊三吉  
            楊文俊  
            楊文志  

            楊淑金  
            楊淑華  
            洪陳復理
            張陳復貴
            陳彩連  
            陳華雄  

上一人                      
訴訟代理人  陳建煌  
被      告  劉陳玉英
            陳立樹  
            陳立仙  
            陳立月  
            陳來實  

            陳珮璇  

            陳明財  
            徐淑女  
            徐崑隆  
            胡雅瑄  

            徐淑梅  
            徐淑鳳  
            徐淑芳  
            陳鄭麗玉
            陳美雲  
            陳鳳先  
            陳鳳連  
            陳瑞華  
            陳連慶  
            陳連勝  
            沈淑慧  
            沈怡秀  
            沈怡君  
            沈上惠  
            阮正祥  
            阮士群  
            阮名加  
            陳炳崇  
兼上一人
訴訟代理人  黃文良  
被      告  朱靜修  
            朱靜和  
            朱學禮  
            朱學文  

上列當事人間請求分割共有物等事件，本院於民國111年3月31日
言詞辯論終結，判決如下：
　　主  文
兩造共有坐落屏東縣○○鄉○○段0000地號土地，分割方法如附表一
所示。
原告應補償如附表二所示被告及金額。
訴訟費用由兩造按附表一「分割前應有部分比例」欄負擔。
    事實及理由
壹、程序方面：
一、按簡易訴訟之訴狀送達後，原告不得將原訴變更或追加他訴
    ，但請求之基礎事實同一者，不在此限。民事訴訟法第255
    條第1 項但書第2 款、第436 條第2 項各有明定。查原告起
    訴之請求嗣經變更、追加（本院卷一第5-8、183-186頁)，
    核屬基礎事實同一之請求，於法有據。
二、按當事人死亡者，訴訟程序在有繼承人、遺產管理人或其他
    依法令應續行訴訟之人承受其訴訟以前當然停止。第168條
    至第172條及前條所定之承受訴訟人，於得為承受時，應即
    為承受之聲明。他造當事人，亦得聲明承受訴訟。民事訴訟
    法第168條、第175條定有明文。查被告陳林麗於訴訟進行中
    死亡，經其繼承人即被告陳炳崇聲明承受訴訟，並就被告陳
    林麗所遺坐落屏東縣○○鄉○○段0000地號土地(下稱系爭土地)
    應有部分辦理分割繼承登記等情，有民事聲明承受訴訟狀、
    戶籍謄本、土地登記謄本等件為證（本院卷一第160-164、1
    13、151-156頁），揆諸上揭規定，自應准許。
三、被告經合法通知，均無正當理由未於最後言詞辯論期日到場
    ，核無民事訴訟法第386條所列各款情形，爰依原告之聲請
    ，由其一造辯論而為判決。
貳、實體方面：
一、原告主張：兩造為系爭土地之共有人，應有部分如附表一所
    示，系爭土地上有如附圖編號A、B所示門牌號碼屏東縣○○鄉
    ○○路000號房屋、234號房屋之鳳澤寺(下合稱系爭房屋)、23
    0號(下稱230號房屋)等未辦保存登記房屋，因系爭土地共有
    人中，除原告、被告黃文良、陳炳崇(下合稱原告等使用人)
    外，均為訴外人陳守之繼承人，人數雖眾惟公同共有應有部
    分22分之1，換算面積僅5.8平方公尺，不利使用，且系爭土
    地上鳳澤寺係由原告等使用人管理，日後有意在系爭土地興
    建新廟宇，至230號房屋乃訴外人黃某所建，現亦無人使用
    ，期將系爭土地按附表一所示由原告、被告黃文良、陳炳崇
    三人共同分得，並由原告按系爭土地之公告現值補償其餘被
    告(下稱系爭分割方法)。
二、被告方面：
  ㈠被告黃文良：同意系爭分割方法。
　㈡被告陳明財、陳華雄、陳連慶：對系爭分割方法沒意見。
  ㈢其餘被告則未於言詞辯論期日到庭，亦未提出書狀為任何陳
    述或答辯。
三、得心證之理由：
  ㈠按各共有人，除法令另有規定外，得隨時請求分割共有物。
    但因物之使用目的不能分割或契約訂有不分割之期限者，不
    在此限。共有物之分割，依共有人協議之方法行之。分割之
    方法不能協議決定，或於協議決定後因消滅時效完成經共有
    人拒絕履行者，法院得因任何共有人之聲請，命為下列之分
    配：一、以原物分配於各共有人。但各共有人均受原物之分
    配顯有困難者，得將原物分配於部分共有人。二、原物分配
    顯有困難時，得變賣共有物，以價金分配於各共有人；或以
    原物之一部分分配於各共有人，他部分變賣，以價金分配於
    各共有人。以原物為分配時，如共有人中有未受分配，或不
    能按其應有部分受分配者，得以金錢補償之。以原物為分配
    時，因共有人之利益或其他必要情形，得就共有物之一部分
    仍維持共有。民法第823條第1項、第824條第1至4項分別定
    有明文。又按分割共有物究以原物分割或變價分割為適當，
    法院應斟酌當事人意願、共有物之使用情形、經濟效用及全
    體共有人之利益等情形而為適當之分割，不受共有人所主張
    分割方法之拘束（最高法院88年度台上字第600號裁判意旨
    參照）。
  ㈡經查，兩造共有之系爭土地使用分區為住宅區，面積127.68
    平方公尺，除原告等使用人外，其餘被告原為陳守之繼承人
    ，系爭土地上系爭房屋相連，另230號房屋現門窗部分毀壞
    、堆積雜物，無人使用，系爭土地西南方有私設通路至枋寮
    鄉海邊路等情，有土地使用分區證明書、土地登記謄本、照
    片、繼承登記申登資料、附圖等件可稽，並經本院現場勘驗
    無訛，有勘驗筆錄、現場照片可憑（本院卷一第117、119-1
    31、148-159、174-182、235-239頁），為兩造所不爭執，
    堪以認定。又系爭分割方法，並無被告有所疑義，綜以系爭
    土地之共有情形、現狀、共有人意願、經濟效用等情，系爭
    土地由原告等使用人依附表一所示共同分得，應屬妥適。
  ㈢又未按應有部分分得土地之被告，自有金錢補償之必要，而
    原告主張以系爭土地民國110年度1月公告現值每平方公尺新
    臺幣(下同)6,800元為補償基準，亦無被告爭執，堪屬公允
    ，故原告應補償如附表二所示。
四、綜上所述，原告請求將兩造共有系爭土地予以裁判分割，於
    法並無不合，經本院審酌前述各節，應以如主文第1、2項所
    示分割方法為適當。
五、本件事證已臻明確，其餘攻擊、防禦方法及所提出之證據資
    料，核與判決結果不生影響，爰不逐一論述，附此敘明。
六、末按因共有物分割、經界或其他性質上類似之事件涉訟，由
    敗訴當事人負擔訴訟費用顯失公平者，法院得酌量情形，命
    勝訴之當事人負擔其一部，民事訴訟法第80條之1定有明文
    。本件係分割共有物而涉訟，法院本不受當事人聲明分割方
    法之拘束，實質上並無所謂何造勝訴、敗訴之問題，且兩造
    因分割結果均蒙其利，故本件訴訟費用，應由兩造依系爭土
    地之應有部分比例分擔，始為公允，爰諭知如主文第3項所
    示。
中　　華　　民　　國　 111　　年　　4 　　月　　28　　日
                  潮州簡易庭  法　官　曾迪群
得上訴（20日）　　　　　　　　　
以上正本係照原本作成。
如不服本判決，應於送達後20日內，向本院提出上訴狀並表明上
訴理由，如於本判決宣示後送達前提起上訴者，應於判決送達後
20 日內補提上訴理由書（須附繕本）。如委任律師提起上訴者
，應一併繳納上訴審裁判費。
中　　華　　民　　國　　111 　年　　4 　　月　　29　　日
                                  書記官　薛雅云
附表一：土地分配明細
屏東縣○○鄉○○段0000地號土地(127.68)       編號 共有人 分割前應有部分比例 分割前面積 分割後應有部分比例 分割後面積 面積增減 1 陳善明、陳善正、楊三吉、楊文俊、楊文志、楊淑金、楊淑華、洪陳復理、張陳復貴、陳彩連、陳華雄、劉陳玉英、陳立樹、陳立仙、陳立月、陳來實、陳珮璇、陳明財、徐淑女、徐崑隆、胡雅瑄、徐淑梅、徐淑鳳、徐淑芳、陳鄭麗玉、陳美雲、陳鳳先、陳鳳連、陳瑞華、陳連慶、陳連勝、沈淑慧、沈怡秀、沈怡君、沈上惠、阮正祥、阮士群、阮名加、朱靜修、朱靜和、朱學禮、朱學文 1/22（公同共有） 5.8 0 0 -5.8 2 陳炳崇 23105/62700 47.05 23105/62700 47.05 0 3 黃文良 1364/6270 27.78 1364/6270 27.78 0 4 陳文凱 23105/62700 47.05 25955/62700 52.85 +5.8 合計   127.68  127.68  備註：面積單位為平方公尺，小數點後四捨五入。       
附表二：補償明細
應為補償人 陳文凱 應受補償人  陳善明、陳善正、楊三吉、楊文俊、楊文志、楊淑金、楊淑華、洪陳復理、張陳復貴、陳彩連、陳華雄、劉陳玉英、陳立樹、陳立仙、陳立月、陳來實、陳珮璇、陳明財、徐淑女、徐崑隆、胡雅瑄、徐淑梅、徐淑鳳、徐淑芳、陳鄭麗玉、陳美雲、陳鳳先、陳鳳連、陳瑞華、陳連慶、陳連勝、沈淑慧、沈怡秀、沈怡君、沈上惠、阮正祥、阮士群、阮名加、朱靜修、朱靜和、朱學禮、朱學文 39,440元 備註： 1.補償金額計算基準：每平方公尺6,800元。 3.面積單位：平方公尺；金額單位：新臺幣/元。